【裁判字號】    99,訴,79
【裁判日期】    990408
【裁判案由】    毒品危害防制條例
【裁判全文】
臺灣板橋地方法院刑事判決                99年度訴字第79號
公  訴  人  臺灣板橋地方法院檢察署檢察官
被      告  丁○○
指定辯護人  本院公設辯護人甲○○
被      告  丙○○
指定辯護人  本院公設辯護人乙○○
上列被告因違反毒品危害防制條例案件，經檢察官提起公訴（98
年度偵字第32085 號），本院判決如下：
    主  文
丁○○意圖販賣而持有第三級毒品，處有期徒刑壹年捌月。扣案
之第三級毒品愷他命大包（驗餘淨重貳仟玖佰捌拾點陸貳公
克）及盛裝上開第三級毒品愷他命之包裝袋只，均沒收。
丙○○共同持有第三級毒品純質淨重二十公克以上，處有期徒刑
捌月。扣案之第三級毒品愷他命大包（驗餘淨重貳仟玖佰捌拾
點陸貳公克）及盛裝上開第三級毒品愷他命之包裝袋只，均
沒收。
    事  實
一、丁○○及丙○○均明知愷他命（Ketamine，俗稱K 他命）係
    毒品危害防制條例第2 條第2 項第3 款所明定列管之第三級
    毒品，依法不得持有純質淨重20公克以上及販賣，竟為供己
    施用，因在屏東地區取得毒品之價格較為昂貴，而於民國98
    年11月20日某時，在屏東縣某處，約定由丙○○駕駛車牌號
    碼8876—XM號自用小客車，搭載丁○○北上至臺北縣、市，
    合資購買毒品供己施用。丁○○及丙○○抵達臺北縣後，先
    入住址設臺北縣樹林市○○路226 號之「貝爾頌精緻汽車旅
    館」302 號房，再於同年月22日22時許前某時，由丙○○駕
    駛上開車輛，搭載丁○○至臺北市萬華區某處之網咖，由丁
    ○○出面向真實姓名年籍不詳綽號「小李」（亦綽號「猴子
    」）之成年男子交涉購買毒品事宜，丁○○先以新臺幣（下
    同）2 萬元之代價，購買甲基安非他命晶體1 包（毛重18.
    07公克、淨重17.17 公克、取樣0.17公克、餘重17.00 公克
    、驗前純質淨重16.13 公克）供丁○○與丙○○施用，「小
    李」並無償提供混和甲基安非他命及愷他命之粉末1 包（毛
    重1.58公克、淨重0.82公克，取樣0.11公克，餘重0.71公克
    ）供丁○○試用，並約定倘丁○○欲購買愷他命，可於同日
    22時至臺北火車站附近交易。丁○○及丙○○返回上開汽車
    旅館試用愷他命後，決意合資向「小李」購買愷他命供己施
    用，隨即由丙○○駕駛上開車輛，搭載丁○○至臺北火車站
    附近與「小李」會合，再由「小李」駕車引領丁○○及丙○
    ○至臺北火車站附近之某巷內，由丁○○下車與「小李」交
    易，以96萬元之代價，向「小李」購得愷他命細晶體3 大包
    （總毛重3004.88 公克、總淨重2983.71 公克、取樣0.09公
    克、驗餘淨重2983.62 公克、驗前純質淨重2924.03 公克）
    。丁○○取得上開愷他命3 大包後旋即上車，丙○○即基於
    與丁○○共同持有第三級毒品純質淨重20公克以上之犯意，
    由丙○○駕車搭載丁○○返回上開汽車旅館，並共同將上開
    愷他命3 大包均藏放在上開汽車旅館，而共同非法持有之。
    惟因丙○○認丁○○所購入之愷他命數量過鉅而與丁○○發
    生爭執，丁○○因遍尋不著「小李」而無法退貨，亦唯恐急
    需現金，丁○○乃另萌生販賣愷他命營利之意圖，欲返家後
    出售愷他命牟利。嗣於同年月23日17時30分許，在上開汽車
    旅館為警查獲，並扣得上開愷他命細晶體3 大包、甲基安非
    他命晶體1 包、混和甲基安非他命及愷他命之粉末1 包及與
    本案無關之塑膠盤1 個、玻璃球吸食器1 個、鏟子1 支、伊
    通卡1 張、測試紙2 盒、行動電話3 支、記事本3 本、現金
    30萬元、斜背包1 個、手提包1 個等物，始悉上情（丁○○
    及丙○○另涉施用第二級毒品罪嫌，均另由本院以簡易判決
    處刑）。
二、案經臺北縣政府警察局移送臺灣板橋地方法院檢察署檢察官
    偵查起訴。
    理  由
一、證據能力之說明：
(一)、按被告以外之人於審判外之言詞或書面陳述，除法律有規定
    者外，不得作為證據。刑事訴訟法第159 條第1 項定有明文
    。惟因檢察官代表國家偵查犯罪、實施公訴，必須對於被告
    之犯罪事實負舉證之責，依法其有訊問被告、證人及鑑定人
    之權，證人、鑑定人且須具結，而實務運作時，偵查中檢察
    官向被告以外之人所取得之陳述，原則上均能遵守法律規定
    ，不致違法取供，其可信性極高，為兼顧理論與實務，乃於
    修正刑事訴訟法時，增列第159 條之1 第2 項規定：「被告
    以外之人於偵查中向檢察官所為之陳述，除顯有不可信之情
    況者外，得為證據。」經查，證人即被告2 人於偵查中所為
    之陳述（見偵查卷宗第82至83頁、第89至91頁），固均係被
    告以外之人於審判外之言詞陳述，惟從證人2 人陳述時之客
    觀情狀觀之，渠等於偵查中受訊問時，均已具結擔保其證言
    之真實性並均證述明確，渠等證述內容亦均與本件犯罪事實
    有相當之關聯性，復查無證據足認證人2 人有受違法訊問等
    顯不可信或其他不適當之情況發生，揆諸刑事訴訟法第159
    條之1 第2 項規定，渠等於偵查中所為之言詞陳述，自均有
    證據能力。
(二)、次按刑事訴訟法關於「鑑定」之規定，除選任自然人充當鑑
    定人外，另設有囑託機關鑑定制度。依刑事訴訟法第198 條
    、第208 條之規定，不論鑑定人或鑑定機關、團體，均應由
    法院、審判長、受命法官或檢察官視具體個案之需要而為選
    任、囑託，並依同法第206 條之規定，提出言詞或書面報告
    ，載明鑑定之經過及其結果，於自然人擔任鑑定人時，尚應
    依同法第202 條規定於鑑定前具結，始符合同法第159 條第
    1 項所定得作為證據之「法律有規定」之例外情形，至於囑
    託機關鑑定之情形，因刑事訴訟法第208 條第2 項未準用同
    法第202 條之規定，實際為鑑定之人自無須為具結。惟於司
    法警察機關調查中之案件，為因應實務上，或因量大、或有
    急迫之現實需求，例行性當然有鑑定之必要者，例如毒品之
    種類與成分、尿液之毒品反應，或者槍彈有無殺傷力等鑑定
    ，基於檢察一體原則，得由該管檢察長對於轄區內之案件，
    以事前概括選任鑑定人或囑託鑑定機關、團體之方式，俾便
    轄區內之司法警察官、司法警察對於調查中之此類案件，得
    即時送請先前已選任之鑑定人或囑託之鑑定機關、團體實施
    鑑定，以求時效（法務部92年9 月1 日法檢字第0920035083
    號函參照，刊載於法務部公報第312 期），此為本院審理相
    關案件職務上所知悉之事項。此種由檢察機關概括選任鑑定
    人或概括囑託鑑定機關、團體，再轉知司法警察官、司法警
    察於調查犯罪時參考辦理之作為，法無明文禁止，係為因應
    現行刑事訴訟法增訂傳聞法則及其例外規定之實務運作而為
    。此種由司法警察官、司法警察依檢察官所概括選任之鑑定
    人或囑託鑑定機關、團體所為之鑑定結果，與檢察官選任或
    囑託為鑑定者，性質上並無差異，同具有證據能力。經查，
    內政部警政署刑事警察局98年12月10日刑鑑字第0980165101
    號鑑驗書（見偵查卷宗第149 頁），已詳述該次鑑定之經過
    及其結果，且係由臺灣板橋地方法院檢察署檢察長概括授權
    臺北縣政府警察局送請內政部警政署刑事警察局鑑定，揆諸
    前揭說明，得僅由鑑定機關出具書面鑑定報告，而無須於審
    判中以言詞陳述，屬刑事訴訟法第159 條第1 項所稱「法律
    有規定者」之例外情形，自得作為證據。
二、認定犯罪事實所憑之證據及理由：
(一)、上揭犯罪事實，業據被告丁○○、丙○○於偵查中及本院審
    理時均自白不諱並結證在卷，且互核相符，並有上開愷他命
    細晶體3 大包、甲基安非他命晶體1 包、混和甲基安非他命
    及愷他命之粉末1 包扣案可資佐證。而扣案之白色細晶體3
    大包，經送鑑定後，認驗前總毛重3004.88 公克（包裝塑膠
    袋總重約21.17 公克），取樣0.09公克，檢出含有愷他命之
    成分，純度約98％，驗前總純質淨重2924.03 公克（故驗前
    總淨重為2983.71 公克【計算式：3004.88 －21.17 ＝2983
    .71 】，驗餘淨重為2983.62 公克【計算式：3004.88 －21
    .17 －0.09＝2983.62 】）；扣案之白色粉末1 包，驗前毛
    重1.58公克（包裝塑膠袋重0.76公克），取樣0.11公克，餘
    重0.71公克，檢出含有甲基安非他命及愷他命之成分；扣案
    之潮濕狀淡黃色晶體1 包，驗前毛重18.07 公克（包裝塑膠
    袋重0.90公克），取樣0.17公克，餘重17.00 公克，檢出含
    有甲基安非他命之成分，此有內政部警政署刑事警察局98年
    12月10日刑鑑字第0980165101號鑑定書1 份在卷可稽（見偵
    查卷宗第149 頁）。足認被告2 人任意性之自白與事實相符
    ，堪予採信。
(二)、公訴意旨雖認被告丙○○亦係犯意圖販賣而持有第三級毒品
    罪嫌云云，惟按意圖販賣而持有毒品罪，係指因販賣圖利以
    外之其他目的取得毒品，譬如受贈或寄藏、原擬購入供自己
    或他人施用而持有，或因拾獲等其他原因而持有，嗣後始萌
    營利意圖者而言。亦即於持有之初，並無販賣之意圖，於持
    有行為繼續中，更易原先持有之意思為販賣之意思而繼續持
    有，且未出賣者始足當之。而所謂意圖，乃犯罪構成之主觀
    違法要素，亦屬犯罪之成立要件；行為人是否具有販賣之意
    圖而持有毒品，須以嚴格之證據證明之，亦即必須有相當之
    客觀事實，足以表徵其主觀意念之遂行性及確實性，始足當
    之（最高法院98年度臺上字第3102號判決意旨參照）。查被
    告丙○○於警詢時、偵查中及本院審理時均堅詞否認有販賣
    愷他命以營利之意圖，其於警詢時供稱：「（問：你與丁○
    ○購買3 大包愷他命，數量龐大，是做何用途？）我們是自
    己要施用的，因為現在不好買，而且價格比較便宜，所以就
    一次買多一點。」等語（見偵查卷宗第21頁），於偵查中供
    稱：「（問：購買如此數量龐大的毒品做何用？）買K 他命
    及安非他命是我自己要吸食的，丁○○購買也是要吸食的。
    」、「（問：有無想過要將毒品販賣給他人？）我沒有，至
    於丁○○有沒有我不清楚，我看他買那麼多，我也嚇一跳。
    」等語（見偵查卷宗第88頁），於本院審理時供稱：「一開
    始我不知道要買那麼多的K 他命，我原本要買的量是我自己
    施用所需的量，那時候因為缺貨，我並不知道丁○○要買那
    麼多的K 他命，當時我和丁○○約定好說買到的K 他命是一
    人一半，我並沒有想要去買K 他命來賣。」等語（見本院卷
    宗第55頁），核與被告丁○○於偵查中供稱：「（問：你購
    買那麼多毒品做何用途？）供自己施用，因為我K 他命的施
    用量很大。」等語相符（見偵查卷宗第72頁）；參以被告丁
    ○○於本院審理時供稱：「是我要丙○○開車陪我上來臺北
    買的，因為『小李』跟我說一次買三公斤比較便宜，我買了
    以後，發現Ｋ他命太多，我想要退還給『小李』，但是我找
    不到『小李』的人，那時候我才想說下個月我需要用到錢，
    我買太多了，我心理才想說買了那麼多，可以拿去賣，去變
    換些現金回來。」等語（見本院卷宗第55頁），復於本院審
    理時結證稱：「（問：你當時是打算買多少的K 他命？你帶
    多少錢去？）。我本來要買一公斤而已，後來『小李』說他
    缺錢，就說要算我便宜一點，那時候我可能吸毒，意識不是
    很清楚，當時『小李』有說了一下話，但我忘記說什麼了，
    我就把錢交給他，等我上車的時候，丙○○說我怎麼買那麼
    多，但我沒有理他，後來到旅館的時候，丙○○問我買那麼
    多要幹什麼，當時我人比較清醒了，所以我就急著要找「小
    李」，想要把多買的部分Ｋ他命還給他，後來我要找『小李
    』就找不到人了。」、「（問：當時你被警察查獲的時候，
    你說你是因為要變現，才想說要拿去賣，為何你買了，還要
    拿去賣？）我買之後，等我比較清醒以後，因為我想我下個
    月也就是十二月二十號我需要用一筆錢，我才會這樣想。」
    、「（問：多出來兩公斤你要拿去變現，這件事你有沒有跟
    丙○○討論？）他不知道，他本來是問我買那麼多要幹嘛，
    我說我拿去還『小李』，我沒有跟他說過我想要可以拿去賣
    。」、「（問：你後來多買之後，想要退還給『小李』，是
    你自己要退還還是丙○○也有說要拿去退？）我與丙○○就
    是為了這個吵架，丙○○說我幹嘛買這麼多，因為丙○○不
    知道我會買到那麼誇張的多，丙○○可能認為多買一點也沒
    有多買到那麼多，丙○○有說叫我拿去還，我心裡也有這樣
    想，後來我自己跑去中和市汽車百貨那邊去找『小李』。」
    等語（見本院卷宗第108 頁反面、第109 頁反面、第110 頁
    、第110 頁反面）。足見被告2 人購買愷他命之初，本意僅
    在購入約1 公斤之愷他命，且係出於自行施用之目的，惟因
    被告丁○○臨時自行決定購入約3 公斤之愷他命，且已全額
    支出購買愷他命之價金96萬元，相較於被告丙○○而言，被
    告丁○○自較有現金壓力，始萌生販賣營利之意圖。至被告
    丙○○既尚未出資，理應較無販賣牟利之動機，此亦未與一
    般常情相違。又遍查全卷復無其他客觀證據足以表徵被告丙
    ○○主觀上有販賣營利之意圖，自應從有利被告丙○○之認
    定，而認被告丙○○僅係單純與被告丁○○共同持有上開愷
    他命3 大包。
(三)、綜上所述，本案事證明確，被告丁○○意圖販賣而持有愷他
    命之事實，堪予認定；被告丙○○客觀上有持有愷他命純質
    淨重20公克以上之行為，惟尚不能證明主觀上有營利之意圖
    ，其持有愷他命純質淨重20公克以上之犯行亦堪認定，均應
    依法論科。
三、論罪科刑之依據：
    按愷他命係毒品危害防制條例第2 條第2 項第3 款所明定列
    管之第三級毒品。核被告丁○○所為，係犯毒品危害防制條
    例度5 條第3 項之意圖販賣而持有第三級毒品罪。核被告丙
    ○○所為，係犯毒品危害防制條例第11條第5 項之持有第三
    級毒品純質淨重20公克以上罪。被告丁○○意圖販賣而持有
    愷他命前，持有愷他命純質淨重20公克以上之低度行為，為
    意圖販賣而持有之高度行為所吸收，不另論罪。公訴意旨認
    被告丙○○所為係犯毒品危害防制條例度5 條第3 項之意圖
    販賣而持有第三級毒品罪，容有未洽，業如前述，惟意圖販
    賣而持有第三級毒品與單純持有第三級毒品，均係初始非以
    營利為目的而將第三級毒品置於自己實力支配之下為構成要
    件，2 者間具有罪質之共通性，並未逾越檢察官起訴基本社
    會事實同一性之範圍，爰依法變更起訴法條（最高法院98年
    度臺上字第4137號判決意旨參照）。被告丙○○就其持有第
    三級毒品純質淨重20公克以上之犯行，與被告丁○○有犯意
    聯絡及行為分擔，均為共同正犯。被告丁○○於偵查及審判
    中就其意圖販賣而持有第三級毒品之犯行均自白不諱，應依
    毒品危害防制條例第17條第2 項規定減輕其刑。爰審酌被告
    2 人均曾因施用毒品案件，經觀察、勒戒執行完畢釋放，並
    獲得不起訴處分之寬典（見卷附臺灣高等法院被告前案紀錄
    表），猶不知悔改，而共同持有愷他命，數量甚鉅，顯可能
    滋生其他犯罪，被告丁○○復起意販賣牟利，所為非是，惟
    尚未流入市面，所生危害有限，兼衡被告2 人之品行、智識
    程度、生活狀況、犯罪之動機、目的、手段、坦承犯行之犯
    罪後態度等一切情狀，各量處如主文所示之刑，以資懲儆。
四、沒收方面：
(一)、按毒品危害防制條例第18條第1 項前段之規定，應予沒收銷
    燬之毒品，以經查獲之第一、二級毒品為限。又毒品依其成
    癮性、濫用性及對社會危害性，共分為四級，上開條例並就
    製造、運輸、販賣、意圖販賣而持有、以非法方法使人施用
    、引誘他人施用及轉讓不同等級之毒品等行為，分別定其處
    罰。至施用或持有第三、四級毒品，因其可罰性較低，故未
    設處罰之規定，僅就施用及持有第一、二級毒品科以刑罰。
    然鑑於第三、四級毒品均係管制藥品，特於同條例第11條之
    1 明定無正當理由，不得擅自持有；第18條第1 項後段復規
    定查獲之第三、四級毒品，無正當理由而擅自持有者，沒入
    銷燬之。從而，依同條例第18條第1 項後段應沒入銷燬之毒
    品，專指查獲施用或持有之第三、四級毒品而言；倘係查獲
    製造、運輸、販賣、意圖販賣而持有、以非法方法使人施用
    、引誘他人施用或轉讓第三、四級毒品，既屬同條例相關法
    條明文規定處罰之犯罪行為，即非該條項應依行政程序沒入
    銷燬之範圍。又同條例第19條第1 項所定「供犯罪所用或因
    犯罪所得之物」，係指犯第4 條至第9 條、第12條、第13條
    或第14條第1 項、第2 項之罪所用或所得之物，不包括毒品
    本身在內，是尚不得援用此項規定為第三、四級毒品之沒收
    依據。再同條例對於查獲之製造、運輸、販賣、意圖販賣而
    持有、以非法方法使人施用、引誘他人施用及轉讓第三、四
    級毒品之沒收，並無特別規定，如其行為已構成犯罪，則該
    毒品即屬不受法律保護之違禁物，應回歸刑法之適用，依刑
    法第38條第1 項第1 款之規定沒收之，始為適法（最高法院
    96年度臺上字第728 、884 號判決意旨參照）。查扣案之愷
    他命3 大包（驗餘淨重2983.62 公克），係被告丁○○犯意
    圖販賣而持有第三級毒品罪、被告丙○○犯持有第三級毒品
    純質淨重20公克以上罪，所查獲之違禁物，應依刑法第38條
    第1 項第1 款規定，於各該主文項下宣告沒收（因鑑定所需
    而取樣耗用之0.09公克部分，既已滅失，自毋庸為沒收之諭
    知，併此敘明）；至扣案用以盛裝上開愷他命之包裝袋3 只
    ，於鑑定時既可與愷他命分別秤重，足證可與愷他命析離，
    且係用於包裹毒品，防其裸露、潮濕，便於持有、攜帶與施
    用，係被告2 人所共有供犯意圖販賣而持有第三級毒品罪、
    持有第三級毒品純質淨重20公克以上罪所用之物，業據被告
    2 人均供明在卷，爰依刑法第38條第1 項第2 款規定，於各
    該主文項下宣告沒收。
(二)、至扣案之甲基安非他命晶體1 包、混和甲基安非他命及愷他
    命之粉末1 包，均係被告2 人犯施用第二級毒品罪所查獲之
    毒品，核與本案犯行無涉，且係各該施用第二級毒品案件之
    重要證物，自毋庸於本案宣告沒收銷燬或沒收；又依檢察官
    所指之證據方法，均不足以證明扣案之塑膠盤1 個、玻璃球
    吸食器1 個、鏟子1 支、伊通卡1 張、測試紙2 盒、行動電
    話3 支、記事本3 本、現金30萬元、斜背包1 個、手提包1
    個等物與本案有涉，亦不予宣告沒收，附此敘明。
據上論斷，應依刑事訴訟法第299 條第1 項前段、第300 條，毒
品危害防制條例第5 條第3 項、第11條第5 項、第17條第2 項，
刑法第11條前段、第28條、第38條第1 項第1 款、第2 款，判決
如主文。
本案經檢察官張世聰到庭執行職務。
中    華    民    國    99    年    4     月    8     日
                  刑事第九庭審判長法  官  白光華
                                  法  官  楊志雄
                                  法  官  賴彥魁
上列正本證明與原本無異。
如不服本判決，應於判決送達後10日內，向本院提出上訴書狀，
並應敘述具體理由；其未敘述上訴理由者，應於上訴期間屆滿後
20日內向本院補提理由書（均須按他造當事人之人數附繕本），
「切勿逕送上級法院」。
                                  書記官  楊文祥
中    華    民    國    99    年    4     月    8     日
附錄本案論罪科刑法條全文：
毒品危害防制條例第5 條
意圖販賣而持有第一級毒品者，處無期徒刑或10年以上有期徒刑
，得併科新臺幣700 萬元以下罰金。
意圖販賣而持有第二級毒品者，處5 年以上有期徒刑，得併科新
臺幣500 萬元以下罰金。
意圖販賣而持有第三級毒品者，處3 年以上10年以下有期徒刑，
得併科新臺幣300 萬元以下罰金。
意圖販賣而持有第四級毒品或專供製造、施用毒品之器具者，處
1 年以上7 年以下有期徒刑，得併科新臺幣100 萬元以下罰金。
毒品危害防制條例第11條
持有第一級毒品者，處3 年以下有期徒刑、拘役或新臺幣5 萬元
以下罰金。
持有第二級毒品者，處2 年以下有期徒刑、拘役或新臺幣3 萬元
以下罰金。
持有第一級毒品純質淨重10公克以上者，處1 年以上7 年以下有
期徒刑，得併科新臺幣一百萬元以下罰金。
持有第二級毒品純質淨重20公克以上者，處6 月以上5 年以下有
期徒刑，得併科新臺幣70萬元以下罰金。
持有第三級毒品純質淨重20公克以上者，處3 年以下有期徒刑，
得併科新臺幣30萬元以下罰金。
持有第四級毒品純質淨重20公克以上者，處1 年以下有期徒刑，
得併科新臺幣10萬元以下罰金。
持有專供製造或施用第一級、第二級毒品之器具者，處1 年以下
有期徒刑、拘役或新臺幣1 萬元以下罰金。

司法院資訊處製作；財團法人民間司法改革基金會備份。
